【裁判字號】    88,交自,23
【裁判日期】    890114
【裁判案由】    過失致死
【裁判全文】
臺灣臺中地方法院刑事判決                          八十八年度交自字第二三號
    自  訴  人  乙○○
                甲○○○
    被      告  丙○○
    選任辯護人  甘龍泉律師
    被      告  丁○○
右列被告因過失致死案件，經自訴人提起自訴及檢察官移送併案審理（八十八年度偵
字第一一九九四號），本院判決如左：
    主      文
丙○○因過失致人於死，處有期徒刑陸月。如易科罰金，以參佰元折算壹日。
丁○○無罪。
    事  實
一、丙○○於民國（下同）八十八年二月十日十三時許，駕駛車牌號碼Ｍ五－六九○
    一號自用小客車，附載妻子洪秀珠，由台中市○○路沿五權八街往美村路方向行
    駛，行經台中市○○○○街與五權八街之無號誌交岔路口，本應遵守同為直行車
    者，左方車應暫停讓右方車先行之規定，且依當時狀況，並無不能注意之情形，
    竟疏未注意冒然前行，適有郭昌銘駕駛車牌號碼ＡＫＷ－四一三號重機車由台中
    市○○○街沿五權西四街往柳川西路方向行駛，由丙○○右方駛來，亦疏未注意
    車前狀況，又未依規定減速慢行；致丙○○所駕駛小客車保險槓左前方處與郭昌
    銘之機車發生碰撞，造成機車倒地後往前方繼續滑行，形成拖胎痕跡五、八公尺
    長，刮地痕跡四、二公尺長，郭昌銘彈出機車，復撞上丁○○所有而違規停放在
    劃有紅線之台中市○○○○街一五八號前之車牌號碼ＴＱ－七七三七號自用小客
    車，受有身體、頭部外傷之傷害，於送醫途中因顱內出血不治死亡。丁○○於車
    禍後，報警處理，丙○○並於警員前往現場時，在其上開犯行未為任何有偵查犯
    罪職權之公務員已知悉前，不逃避接受裁判而當場向警員自首，承認其為肇事人
    ，而知上情。
二、案經郭昌銘之父母乙○○、甲○○○向本院提起自訴及由台灣台中地方法院檢察
    署檢察官移送併案審理。
    理  由
    壹、被告丙○○部分：
一、訊據被告丙○○對於右揭時地駕駛小客車與被害人郭昌銘所駕駛之機車碰撞，致
    郭昌銘死亡，應負過失責任，於審理中坦白承認，並有道路交通事故調查報告表
    一份、照片六十一紙附卷可憑。被害人郭昌銘係因本件車禍死亡，業據台灣台中
    地方法院檢察署檢察官督同法醫相驗屬實，並製有勘驗筆錄、相驗屍體驗斷書、
    相驗屍體證明書各一份附卷可稽。按車輛行駛至無號誌之交岔路口，如同為直行
    車者，左方車應暫停讓右方車先行，道路交通安全規則第一百零二條第二項定有
    明文。被告丙○○駕駛汽車至肇事之無號誌交岔路口時，適有被害人郭昌銘自其
    右方駕駛機車前來，因雙方均係直行車，被告丙○○本應暫停讓被害人之右方車
    先行，竟未遵守該道路交通安全規則，仍然往前直行，以致發生車禍肇事，造成
    被害人郭昌銘死亡之結果，被告丙○○顯有過失甚明。況本件經送台灣省台中市
    區車輛行車事故鑑定委員會鑑定及台灣省汽車肇事覆議鑑定委員會覆議結果，亦
    持相同看法，有鑑定意見書及覆議函可稽，益證被告之行為有過失。被告雖辯稱
    ：被害人郭昌銘未戴安全帽且沒有駕照、又超速駕車因而擦撞其小客車前之保險
    桿，亦應負過失責任等語，惟被告對本件車禍既有過失，已如前述，被害人郭昌
    銘雖有超速駕車、無照駕駛、未戴安全帽等情，惟仍無解於被告丙○○所應負之
    刑責。而被告丙○○之過失行為與被害人之死亡結果間亦具有相當因果關係，從
    而，被告丙○○過失致人於死之犯行堪予認定。
二、核被告丙○○所為，係犯刑法第二百七十六條第一項之過失致人於死罪。被告於
    肇事後，於警員前往現場處理時，在其上開犯行未為任何有偵查犯罪職權之公務
    員已知悉前，不逃避接受裁判而當場向警員自首，承認其為肇事人之情，有警訊
    筆錄附卷足證，是被告既已向該管公務員申述犯罪事實，而不逃避接受裁判，已
    合於刑法第六十二條前段所定對於未發覺之犯罪自首而接受裁判之要件，應依該
    條規定減輕其刑。審酌被告尚無犯罪前科，本件車禍被害人與有過失，肇事後被
    告已表示願意賠償被害人家屬新台幣二百十萬元（含第三人意外責任險一百二十
    萬元）等之損害，奈因金額未符合被害人家屬願望致未達成和解等一切情狀，量
    處如主文所示之刑，並諭知易科罰金之折算標準。
貳、被告丁○○部分：
一、自訴意旨另以：被告丁○○明知台中市○○○○街一五八號前係劃有禁止停車紅
    線之處所，仍將其所有車牌號碼ＴＱ－七七三七號自用小客車違規停放在該處，
    嗣被害人郭昌銘與被告丙○○發生車禍碰撞後，被害人彈出機車，復撞上被告丁
    ○○上開違規停放之車子而發生死亡之結果，因認被告丁○○亦涉犯刑法第二百
    七十六條第一項之罪嫌云云。
二、按犯罪事實應依證據認定之，無證據不得推定其犯罪事實，刑事訴訟法第一百五
    十四條定有明文。而認定不利於被告之事實，須依積極證據，茍積極證據不足為
    不利於被告事實之認定時，即應為有利被告之認定，更不必有何有利之證據。又
    刑法上之過失，其過失行為與結果間，在客觀上有相當因果關係始得成立。所謂
    相當因果關係，係指依經驗法則，綜合行為當時所存在之一切事實，為客觀之事
    後審查，認為在一般情形下，有此環境、有此行為之同一條件，均可發生同一之
    結果者，則該條件即為發生結果之相當條件，行為與結果即有相當之因果關係。
    反之，若在一般情形下，有此同一條件存在，而依客觀之審查，認為不必皆發生
    此結果者，則該條件與結果不相當，不過為偶然之事實而已，其行為與結果間即
    無相當因果關係。最高法院三十年上字第八一六號、七十六年台上字第一九二號
    分別著有判例可資參照。
三、訊据被告丁○○固不否認在台中市○○○○街一五八號前係劃有禁止停車紅線處
    所，仍將其所有車牌號碼ＴＱ－七七三七號自用小客車停放在該處之事實，惟否
    認有過失致人於死之犯行，辯稱：伊不應負過失責任，僅有道義責任等語。經查
    ：本件車禍係被害人郭昌銘駕駛車牌號碼ＡＫＷ－四一三號重機車由台中市○○
    ○街沿五權西四街往柳川西路方向行駛，由丙○○右方駛來，亦疏未注意車前狀
    況，又未依規定減速慢行；致丙○○所駕駛小客車保險槓左前方處與郭昌銘之機
    車發生碰撞，造成機車倒地後往前方繼續滑行，形成拖胎痕跡五、八公尺長，刮
    地痕跡四、二公尺長，郭昌銘彈出機車，復撞上丁○○所有而違規停放在劃有紅
    線之台中市○○○○街一五八號前之車牌號碼ＴＱ－七七三七號自用小客車，受
    有身體、頭部外傷之傷害，於送醫途中因顱內出血不治死亡等情，已如前述，並
    有道路交通事故調查報告表一份、照片六十一紙附卷可憑。分析其肇事原因，係
    丙○○駕駛自小客車行至無號誌交岔路口，未讓右方車先行與被害人郭昌銘駕駛
    重型機車行至無號誌交岔路口，疏未減速慢行並注意車前狀況，同為肇事原因；
    被害人郭昌銘肇事後再彈出機車，復撞上丁○○所有而違規停放在路口對向違規
    停放之客車，不過為偶然之事實而已，是被告丁○○縱有違道路交通安全規則之
    規定，但於本件車禍之發生依客觀之審查，認為不必皆發生此結果，難謂有相當
    因果關係。況本件經送台灣省台中市區車輛行車事故鑑定委員會鑑定及台灣省汽
    車肇事覆議鑑定委員會覆議結果，亦持相同看法，有鑑定意見書及覆議函可稽，
    益證被告丁○○對本件車禍不應負過失責任。此外，並無其他積極證據足資證明
    被告丁○○對於本件車禍之發生有何過失責任，因而不能證明被告犯罪，自應為
    被告丁○○無罪之諭知。
據上論斷，應依刑事訴訟法第三百四十三條、第二百九十九條第一項前段、第三百零
一條第一項，刑法第二百七十六條第一項、第六十二條前段，罰金罰鍰提高標準條例
第一條前段、第二條，判決如主文。
中      華      民      國    八十九    年      一      月     十四     日
                                      臺灣臺中地方法院交通法庭
                                          法  官  許  金  樹
右正本證明與原本無異。
如不服本判決，應於判決送達後十日內向本院提出上訴狀，上訴於臺灣高等法院臺中
分院( 須附繕本 )。
                                          書記官
中    華    民    國      八十九      年       一      月     十五    日
附錄本案論罪科刑法條全文：
刑法第二百七十六條第一項：
一因過失致人於死者，處二年以下有期徒刑、拘役或二千元以下罰金。
二從事業務之人，因業務上之過失致人於死者，處五年以下有期徒刑或拘役，得併科
  三千元以下罰金。


司法院資訊處製作；財團法人民間司法改革基金會備份。
